【裁判字號】    97,訴,4774
【裁判日期】    980716
【裁判案由】    貪污治罪條例等
【裁判全文】
臺灣臺中地方法院刑事判決              97年度訴字第4774號
公  訴  人  臺灣臺中地方法院檢察署檢察官
被      告  甲○○
上列被告因貪污治罪條例等案件，經檢察官提起公訴（96年度偵
字第8976、14299、23312號、97年度偵字第20663號），本院判
決如下：
    主    文
甲○○無罪。
    理    由
一、公訴意旨以：被告甲○○係設於臺中縣烏日鄉○○村○○街
    73巷23號1樓「祐賓通運有限公司」（下稱祐賓公司）之登
    記負責人，乙○○（另經臺灣高等法院臺中分院判處應執行
    有期徒刑4月，緩刑2年）則係祐賓公司之實際負責人，被告
    甲○○並係乙○○之兄長。被告甲○○與乙○○2人均明知
    祐賓公司於94年1、2月間，與丙○○（另經臺灣高等法院臺
    中分院判處有期徒刑2月又15日，緩刑2年）所任負責人之廣
    智營造有限公司（下稱廣智公司）並無實際業務交易，竟共
    同基於以不正當方法逃漏營業稅之犯意聯絡，要求丙○○開
    立不實之發票憑證，以作為進項憑證。丙○○因前開霧峰鄉
    坑口村乾溪上游及北坑溪野溪疏濬案，需提出憑證向臺中縣
    政府證明確實有將疏濬地點之砂石販售與廠商，雖明知廣智
    公司與祐賓公司無實際交易，卻仍基於違反商業會計法及幫
    助他人逃漏稅捐之犯意，開立不含營業稅金額分別為新臺幣
    （下同）95萬2000元、95萬2000元、95萬2000元、94萬4000
    元、92萬元、28萬4000元之不實94年1月份統一發票共6張，
    合計525萬元。乙○○與被告甲○○收受上開不實之統一發
    票後，即向財政部臺灣省中區國稅局大智稽徵所申報祐賓公
    司94年1、2月份之營業稅，使納稅義務人祐賓公司之營業成
    本增加，而以此不正當方法逃漏營業稅計25萬元，足以生損
    害於稅捐稽徵機關對於營業稅徵收管理之正確性，因認被告
    甲○○涉違反商業會計法第71條第1項、稅捐稽徵法第41條
    等罪嫌云云。
二、按犯罪事實應依證據認定之，無證據不得認定犯罪事實，又
    不能證明被告犯罪者，應諭知無罪之判決，刑事訴訟法第15
    4條第2項、第301條第1項分別定有明文。且按被告之自白，
    不得作為有罪判決之唯一證據，仍應調查其他必要之證據，
    以察其是否與事實相符，刑事訴訟法第156條第2項定有明文
    ，是被告之自白雖出於任意性，然若別無其他補強證據足以
    擔保其自白與事實相符，該自白仍不得據為認定被告犯罪之
    唯一證據，從而為被告不利之認定。復按認定犯罪事實所憑
    之證據，雖不以直接證據為限，間接證據亦包括在內，然而
    無論直接或間接證據，其為訴訟上之證明，須於通常一般之
    人均不致有所懷疑，而得確信其為真實之程度者，始得據為
    有罪之認定，倘其證明尚未達到此一程度，而有合理之懷疑
    存在時，事實審法院復已就其心證上理由予以闡述，敘明其
    如何無從為有罪之確信，因而為無罪之判決，尚不得任意指
    為違法（最高法院76年臺上字第4986號判例意旨參照）。進
    一步言，認定犯罪事實所憑之證據，固不以直接證據為限，
    間接證據亦應包含在內，惟採用間接證據時，必其所成立之
    證據，在直接關係上，雖僅足以證明他項事實，而由此他項
    事實，本於推理之作用足以證明待證事實者，方為合法，若
    憑空之推想，並非間接證據（最高法院32年上字第67號判例
    意旨參照）。
三、本件公訴人認被告甲○○涉違反商業會計法第71條第1項、
    稅捐稽徵法第41條等罪嫌，無非係以被告於檢察官偵查中自
    白其為祐賓公司之負責人，且共犯乙○○（另經臺灣高等法
    院臺中分院判處應執行有期徒刑4月，緩刑2年）於偵查中供
    陳被告甲○○為祐賓公司之登記負責人，並祐賓公司於94年
    1、2月間與廣智公司並無業務往來，惟仍向廣智公司收受50
    0萬元之發票報稅，及同案被告丙○○（另經臺灣高等法院
    臺中分院判處有期徒刑2月又15日，緩刑2年）於偵查中供稱
    廣智公司有開立不實發票予祐賓公司以逃漏稅，並有廣智公
    司開立予祐賓公司94年1月至2月不實統一發票憑證6張及財
    政部臺灣省中區國稅局97年7月24日中區國稅四字第0970038
    345號函附之祐賓公司94年1月至2月營業稅申報及核課資料
    為據。然查，被告固有於檢察官偵查中自白，但於本院審理
    時辯稱：其於94年間並非祐賓公司負責人，且無參與祐賓公
    司之業務等語。經查：
  (一)被告甲○○係於97年5月29日始因股東出資轉讓而變更為祐
    賓公司之負責人，有臺中縣政府97年5月30日府建字第09701
    01647號函、經濟部97年5月29日經授字第09732346870號函
    及祐賓公司有限公司變更登記表各1份在卷可稽，被告所辯
    其於94年間並非祐賓公司之登記負責人等情屬實。故被告於
    檢察官偵查中之自白顯與事實不符，尚難遽以為被告不利之
    認定。
  (二)又查，證人乙○○於檢察官偵查中證稱：其於88、89年間開
    設經營祐賓公司並擔任負責人迄今，廣智公司所開立94年1
    、2月共6張統一發票，係在93年底，因祐賓公司缺乏進項發
    票，所以其向廖光耀索取發票，廖光耀事後主動將該6張發
    票帶至祐賓公司交予會計小姐等語明確（見臺灣臺中地方法
    院檢察署96年度偵字第8976號偵查卷卷一第52頁），至證人
    乙○○以被告身分於檢察官偵查中雖供陳祐賓公司之登記負
    責人為被告甲○○等語，然此部分陳述與上開祐賓公司之公
    司登記資料不符，自無從作為不利於被告甲○○之認定。
  (三)另同案被告丙○○於檢察官偵查中固陳稱廣智公司有開立6
    張不實統一發票交付祐賓公司持以報稅等語。然查，同案被
    告丙○○於檢察官偵查中供陳：廣智公司確有開立不實之統
    一發票給祐賓公司，但其並不認識乙○○等語（見同前偵查
    卷卷五第14頁），是同案被告丙○○於檢察官偵查中所為前
    開供述，僅足認定廣智公司於94年1、2月間有開立不實之統
    一發票予祐賓公司，仍不足以認定被告甲○○當時確係祐賓
    公司之負責人或有參與祐賓公司之經營及申報稅捐等事實，
    且參以證人廖光耀於檢察官偵查中結證稱：94年間其受僱於
    廣智公司擔任監工，93年底，祐賓公司缺進項發票，乙○○
    確有向其要發票，但其說要問老闆，後來是老闆娘去開的，
    其不知道開多少等語明確（見同前偵查卷卷四第144頁），
    亦徵94年1、2月間祐賓公司之負責人確為乙○○，並非被告
    甲○○無誤。
四、綜上所述，本件依公訴人所舉之證據，尚難認定被告甲○○
    於94年1、2月間為祐賓公司之負責人，而有違反稅捐稽徵法
    第41條及商業會計法第71條第1款之罪嫌，公訴人所指之證
    據顯尚未達於通常一般人均不致於有所懷疑，而得確信其為
    真實之程度。此外，復查無其他積極證據足以證明被告甲○○於94年1、2月間為祐賓公司之登記負責人或實際負責人，
    而有公訴人所指前揭違反商業會計法第71條第1項及稅捐稽
    徵法第41條之犯行，既不能證明被告犯罪，揆諸首揭法條及
    判例說明規定，自應諭知被告無罪之判決。
據上論斷，應依刑事訴訟法第301條第1項，判決如主文。
中    華    民    國    98    年     7    月    16    日
                    刑事第九庭  審判長法  官  簡源希
                                      法  官  唐敏寶
                                      法  官  戴博誠
以上正本證明與原本無異。
如不服本判決應於收受判決後10日內向本院提出上訴書狀，並應
敘述具體理由；其未敘述上訴理由者，應於上訴期間屆滿後20日
內向本院補提理由書（均須按他造當事人之人數附繕本）「切勿
逕送上級法院」。
                                      書記官  林政佑
中    華    民    國    98    年     7    月    16    日


司法院資訊處製作；財團法人民間司法改革基金會備份。
